【裁判字號】    99,消債抗,11
【裁判日期】    990414
【裁判案由】    更生事件
【裁判全文】
臺灣士林地方法院民事裁定            99年度消債抗字第11號
抗  告  人  甲○○
抗告人因聲請更生事件，對於中華民國99年2 月10日本院97年度
消債更字第707 號裁定提起抗告，本院裁定如下：
    主  文
抗告駁回。
抗告程序費用新臺幣壹仟元由抗告人負擔。
    理  由
一、抗告人於原審法院聲請意旨略以：伊因有不能清償債務之情
    事，前曾於95年9 月間，依照中華民國銀行公會會員辦理消
    費金融案件無擔保債務協商機制與最大債權金融機構國泰世
    華銀行股份有限公司（下稱國泰世華銀行）成立協商，協商
    條件為每月還款新臺幣（下同）32,855元。惟抗告人每月收
    入僅有約3 萬元，與銀行成立協商每月應付金額偏高、條件
    過苛，抗告人實無負荷之能力，因而毀諾，且抗告人無擔保
    或無優先權之債務總額未逾1,200 萬元，亦未經法院裁定開
    始清算程序或宣告破產。為此，向本院聲請更生云云。
二、原審法院以抗告人除每月薪資3 萬餘元外，尚有坐落臺北市
    ○○區○○段4 小段412 地號土地及其上門牌號碼為臺北市
    ○○區○○路380 巷9 弄2 號2 樓之自用住宅房地（下稱系
    爭房地）為其所有。而系爭房地經本院執行處囑託鑑定價值
    達668 萬，與其薪資收入金額等資力狀況比較，顯示抗告人
    現有資產仍大於負債，而認抗告人並無何不能清償債務或有
    不能清償之虞之情事，而駁回抗告人更生之聲請，及其97年
    9 月12日所為保全處分之聲請。
三、抗告意旨略以：伊因有系爭房地，不得已始與各債權銀行簽
    立個別一致性協商方案，原審亦認伊之收入扣除協商總額，
    實不足以支付其每月最低必要支出及與配偶共同扶養兩名子
    女之費用，是依此聲請更生應屬有理由。且以伊目前所負債
    務總和合計為6,602,236 元，再加上伊為繳納房貸向親戚借
    貸之22萬元，其借款金額實已超過伊之資產，確有更生之必
    要，原審裁定顯有違誤，爰提抗告等情。
四、按債務人不能清償債務或有不能清償之虞者，得依本條例所
    定更生或清算程序，清理其債務。聲請更生或清算不合程式
    或不備其他要件者，法院應以裁定駁回之，消費者債務清理
    條例第3 條及第8 條前段分別定有明文。次按受扶養權利者
    ，以不能維持生活而無謀生能力者為限，因負擔扶養義務而
    不能維持自己生活者，免除其義務。但受扶養權利者為直系
    血親尊親屬或配偶時，減輕其義務。民法第1117條、第1118
    條亦定有明文。經查：抗告人自陳其債務總額為6,602,236
    元，並有債權人清冊及原審電話查詢記錄在卷為憑。而系爭
    房地為抗告人所有，則有土地及建物登記謄本附卷為證，系
    爭房地之現在市場價值，經原審鑑定結果約為668 萬元，此
    有神碟國際不動產估價師事務所98年12月25日函覆，在卷可
    佐，足認系爭房地之現值已逾抗告人所負之債務；再佐以抗
    告人之配偶陳嘉松其95、96年度所得，分別為574,510 元、
    547,320 元（見原審卷第131-131 頁），顯然足以負擔應受
    扶養人陳映潔、陳昱文之扶養義務，足見陳映潔、陳昱文並
    無不能維持生活之情，更遑論抗告人正值青壯之年，且有工
    作收入，自無不能清償債務或有不能清償務之虞。是抗告人
    以其每月平均收入扣除協商總額後，實不足以支付其每月最
    低必要支出及與配偶共同扶養兩名子女之費用，且加計其它
    負債，實已超過其資產云云，自無足採。綜上所述，抗告人
    既無不能清償債務或有不能清償務之虞，揆諸上揭規定，抗
    告人聲請更生與法不符，應予駁回，其於97年9 月12日就系
    爭房地所為保全處分之聲請，亦失所附麗，應併予駁回。從
    而，原審駁回抗告人更生及保全處分之聲請，並無不合。抗
    告意旨指摘原裁定不當，求予廢棄改判，為無理由，應予駁
    回。
五、爰裁定如主文。
中    華    民    國    99    年    4     月    14    日
                  民事第一庭  審判長法  官  俞慧君
                                    法  官  李瑜娟
                                    法  官  陳梅欽
以上正本證明與原本無異。
本件裁定不得再抗告。
中    華    民    國    99    年    4     月    16    日
                                    書記官  謝金宏

司法院資訊處製作；財團法人民間司法改革基金會備份。
